臺灣苗栗地方法院民事簡易判決　　　　 95年度苗簡字第731號
原　　　告　甲○○
　　　　　　　　　　　　4號
訴訟代理人　張智剛律師
被　　　告　楊家坤原名楊竣翔.
訴訟代理人　陳淑芬律師
上列當事人間請求給付租金事件，本院於民國96年7 月13日言詞
辯論終結，判決如下：
    主  文
原告之訴及其假執行之聲請均駁回。
訴訟費用由原告負擔。
    事實及理由
壹、程序方面：
    按訴狀送達後，原告不得將原訴變更或追加他訴，但因擴張
    或減縮應受判決事項之聲明者，不在此限。簡易訴訟程序，
    除本章別有規定外，仍適用第一章通常訴訟程序之規定，民
    事訴訟法第255 條第1 項第3 款、第436 條之2 分別定有明
    文。查本件原告起訴時，原請求被告給付原告新臺幣（下同
    ）13萬元，及自起訴狀繕本送達之翌日起至清償日止，按年
    息百分之5 計算之利息（見本院95年度苗簡字第731 號卷第
    6 頁），嗣以96年2 月7 日書狀變更請求為被告應給付原告
    104,000 元，及自起訴狀繕本送達之翌日起至清償日止，按
    年息百分之5 計算之利息（見同上卷第42頁），核原告係屬
    減縮應受判決事項之聲明，依首揭說明，於法尚無不合，應
    予准許，合先敘明。
貳、實體方面：
一、原告起訴主張：
  (一)被告於94年間向原告承租坐落苗栗縣苗栗市○○街59號房屋
    （以下簡稱系爭房屋），租期自94年2 月1 日起至99年2 月
    1 日止，共計5 年，每月租金13,000元，每次應繳6 個月份
    ，後改為每月由被告將租金匯入原告之兄即訴外人彭仁勇於
    新竹國際商業銀行苗栗分行之帳戶（帳號：000-00-000000
    ），雖系爭房屋遭本院拍賣，於95年2 月轉手易主，惟被告
    仍應支付自94年2 月起至95年1 月止，計12個月份之租金，
    然被告僅給付94年2 月起之4 個月份租金，餘9 個月份之租
    金，迄未給付，爰依租賃契約法律關係，請求被告給付等語
    ，並聲明：被告應給付原告104,000 元之租金，及自起訴狀
    繕本送達之翌日即95年12月26日起至清償日止，按年息百分
    之5 計算之法定遲延利息。
  (二)對於被告抗辯之陳述：
  1.被告辯稱系爭房屋遭查封拍賣，致有4 年計180,800 元之裝
    潢費用損失，惟系爭房屋雖因原告經商失敗造成無法繳息而
    遭債權人聲請本院查封拍賣，然對於被告而言，買賣不破租
    賃原則為法律所明定，被告使用系爭房屋並不因本院之強制
    執行程序而受影響，雖系爭房屋於強制執行程序中曾遭本院
    除去租賃關係，然被告已向拍定人買回系爭房屋繼續使用，
    亦證明系爭房屋之拍賣並未影響被告之使用收益，自無請求
    原告賠償裝潢損失之理。
  2.被告又辯稱原告多次破壞系爭房屋之門、窗玻璃，偷竊伊所
    販賣之衣物，伊前後請求修繕及增加防盜措施之費用計292,
    308 元，均應由原告負責賠償，然原告係於94年10月28日及
    同年月31日，因未能收取租金，始前往系爭房屋敲破大門及
    窗戶玻璃，而第一次所敲破之玻璃已由原告之父親代原告賠
    償之，而被告所提出之估價單，其單據時間均為95年3 月以
    後，施作項目除防盜設備外，尚有木作材料及屋頂、壁坪等
    ，與原告毀損行為之時間及搗毀之物品，均明顯不符，應係
    被告向拍定人承買系爭房屋後所增修，與原告無涉，自不得
    請求原告賠償。
  3.再者，被告辯稱系爭房屋因其裝潢、增加設備等，使系爭房
    屋增加價值，而請求原告償還518,308 元之費用，惟系爭房
    屋拍定之時間為95年1 月24日，拍定人於95年2 月6 日繳清
    價金，而於拍賣前之鑑價過程，除就土地及房屋本身鑑定外
    ，並未載明系爭房屋之裝潢費用已加計在鑑定價格中，足見
    被告之裝潢對於系爭房屋之拍賣價格並無提升作用，況系爭
    房屋於95年1 月24日已拍定，而被告提出之修繕、增加設備
    等單據，均在95年3 月以後，益見上開修繕、增加設備等，
    與拍賣價格無關，被告請求原告償還518,307 元之費用，尚
    屬無據。
二、被告抗辯：
  (一)被告向原告承租系爭房屋，並取得原告同意後，即進行屋內
    裝潢，計支出226,000 元之裝潢費用，詎料，於94年2 月1
    日給付2 個月份之租金後，本院即查封系爭房屋，後始知系
    爭房屋原告曾向銀行貸款，惟原告僅收取租金，並未繳納貸
    款，銀行為維權益，故查封拍賣系爭房屋。而被告與原告簽
    訂之租約為5 年，而上開裝潢費用即係預計5 年之用而支出
    ，而系爭房屋係於可歸責於原告之情形下遭銀行查封拍賣，
    故被告自得請求原告賠償4 年計180,800 元之裝潢費用。
  (二)又原告不但違反系爭租賃契約，竟仍多次破壞系爭房屋之門
    窗設備，造成被告所販賣之衣物遭人偷竊，被告支出修繕及
    增加防盜設備計292,308 元，而被告於修繕及增加設備時，
    並無從得知系爭房屋已為第三人拍定，而知悉後，拍定人又
    不願繼續出租，被告為免損失擴大，唯有另向拍定人購買系
    爭房屋，因此，上開費用被告自得請求原告賠償。
  (三)再者，系爭房屋因被告支出裝潢費用而增加價值，使得拍賣
    價金增加，被告亦自得請求原告償還518,308 元之費用。
  (四)從而，上開費用被告向原告主張抵銷後，原告自不得請求被
    告給付租金，並聲明：請求駁回原告之訴。
三、本件依民事訴訟法第270 條之1 第1 項第3 款、第271 條之
    1 規定，整理並協議簡化爭點及不爭執事項後，兩造同意就
    本院於96年7 月13日辯論程序中，兩造協議簡化之爭點為主
    張及辯論，依同法第270 條之1 第3 項之規定，本院僅須就
    兩造協議簡化之爭點為審究（見同上卷第98頁）。兩造所不
    爭執之事項如下：
  (一)兩造於94年間簽訂坐落苗栗縣苗栗市○○街59號房屋之系爭
    房屋租賃契約，租賃期間自94年2 月1 日起至99年2 月1 日
    止，每月租金13,000元。
  (二)系爭房屋於本院94年度執字第2711號拍賣抵押物強制執行事
    件，經債權人國泰人壽保險股份有限公司以94年10月5 日書
    狀聲請除去租賃關係，而本院民事執行處所為除去租賃權通
    知書並於同年11月23日送達被告，系爭房屋並於95年1 月24
    日由訴外人賴文彬以4,060,900 元得標拍定（見本院94年度
    執字第2711號卷第126 、16 8頁）。
  (三)原告曾於94年10月28、31日，先後破壞系爭房屋之門、窗玻
    璃，並由原告父親支付第一次之修繕費用。
  (四)被告迄今僅給付4個月份之租金，計52,000元。
  (五)兩造對於卷內他造所提出之證物之形式上真正均不爭執。
四、本件之爭點及法院之判斷：
  (一)原告得請求被告給付之租金為74,959元。
  1.原告主張被告承租系爭房屋，迄95年1 月止，僅給付4 個月
    份租金之事實，業據其提出房屋租賃契約書乙件為證，為被
    告所不爭執，堪信原告之主張為真實。
  2.按拍賣之不動產，買受人自領得執行法院所發給權利移轉證
    書之日起，取得該不動產所有權，債權人承受債務人之不動
    產者亦同。前項不動產原有之地上權、永佃權、地役權、典
    權及租賃關係隨同移轉。但發生於設定抵押權之後，並對抵
    押權有影響，經執行法院除去後拍賣者，不在此限，強制執
    行法第98條第1 、2 項分別定有明文，前開條文之規定乃因
    抵押權為物權，經登記而生公示之效力，在登記後就抵押物
    取得地上權或其他使用收益之權利者，自不得使登記在先之
    抵押權受其影響，如該項地上權或其他使用收益之權利於抵
    押權無影響時，仍得繼續存在，已兼顧在後取得權利者之權
    益（司法院大法官釋字第304 號解釋參照），是以，法院為
    除去租賃權之裁定，係消滅當事人間租賃契約法律關係，屬
    於形成性質，無待當事人之意思表示，其租賃契約法律關係
    即行終止，惟於系爭租賃關係為法院除去前，原告本於系爭
    租賃契約請求被告給付租金之權利，即不因系爭房屋之所有
    權事後為他人拍定而為權利移轉而受影響。惟法院於強制執
    行程序中既為除去租賃權之裁定，當事人間之租賃契約，即
    應自承租人收受除去租賃權通知書時視為終止。
  3.經查，系爭房屋遭本院執行處除去租賃關係而拍賣，該除去
    租賃權通知書於94年11月23日送達被告，為兩造所不爭執，
    依上揭說明，兩造之租賃關係應自94年11月23日起終止，原
    告請求逾此部分之租金，則無理由。易言之，原告得請求被
    告給付之租金為74,959元【計算式：13,000元÷30天≒433
    元/ 天（元以下四捨五入），13,000元×5 月＝65,000元，
    433 元×23天＝9,959 元，65,000元＋9,959 元＝74,959
    元】。
  (二)被告得主張抵銷之金額為197,995元。
    按二人互負債務，而其給付種類相同，並均屆清償期者，各
    得以其債務，與他方之債務互為抵銷，民法第334 條第1 項
    前段定有明文。經查，本件被告僅給付原告4 個月份之租金
    計52, 000 元之事實，為兩造所不爭執，惟被告以其支出裝
    潢、修繕及增加設備等情主張同時履行抗辯或抵銷，應否准
    許，分述如下：
  1.玻璃修繕費用17,195元之部分：
    查原告曾於94年10月28、31日，先後破壞系爭房屋之門、窗
    玻璃，惟僅賠償破壞第一次門、窗玻璃之修繕費用，為兩造
    所不爭執，因此，原告既未賠償第二次毀損玻璃門、窗之修
    繕費用，被告主張抵銷，為有理由，應予准許。
  2.裝潢費用180,800元之部分：
  (1)按解釋意思表示應探求當事人之真意，不得拘泥於所用之辭
    句，民法第98條定有明文。意思表示不明確，使之明確，屬
    意思表示之解釋；意思表示不完備，使之完備，屬意思表示
    之補充。前者可減少爭議，後者可使意思表示之無效減至最
    低程度。意思表示解釋之客體，為依表示行為所表示於外部
    之意思，而非其內心之意思。當事人為意思表示時，格於表
    達力之不足及差異，恆須加以闡釋，至其內心之意思，既未
    形之於外，尚無從加以揣摩。故在解釋有對話人之意思表示
    時，應以在對話人得了解之情事為範圍，表意人所為表示行
    為之言語、文字或舉動，如無特別情事，應以交易上應有之
    意義而為解釋，如以與交易慣行不同之意思為解釋時，限於
    對話人知其情事或可得而知，否則仍不能逸出交易慣行的意
    義。解釋意思表示端在探求表意人為意思表示之目的性及法
    律行為之和諧性，解釋契約尤須斟酌交易上之習慣及經濟目
    的，依誠信原則而為之。關於法律行為之解釋方法，應以當
    事人所欲達到之目的、習慣、任意法規及誠信原則為標準，
    合理解釋之，其中應將目的列為最先，習慣次之，任意法規
    又次之，誠信原則始終介於其間以修正或補足之（最高法院
    88年台上字第1671號判決意旨參照）。是解釋當事人所立書
    據之真意，以當時之事實及其他一切證據資料為其判斷之標
    準，不能拘泥字面或截取書據中一二語，任意推解致失真意
    。解釋契約，應探求當事人立約時之真意，而探求當事人之
    真意，本應通觀契約全文，並斟酌訂立契約當時及過去之事
    實暨交易上之習慣，依誠信原則，從契約之主要目的及經濟
    價值等作全般之觀察（最高法院19年上字第28號判例、79年
    台上字第1778號判決意旨參照）。
  (2)查，被告向原告承租系爭房屋後，支出裝潢費用計226,000
    元，有被告提出估價單乙紙為證（見本院同上卷第31頁），
    原告雖不爭執其真正，惟否認被告得主張抵銷，經查，詳審
    系爭租賃契約書第9 條「房屋有改裝設施之必要時，乙方取
    得甲方之同意後得自行裝設，但不得損害原有建築」及末頁
    「本住所經甲方同意乙方變更其室內所有建物，期約到期，
    乙方以現有現況還屋於甲方，甲方絕無異議。」之約定，與
    系爭房屋之租賃期間為5 年之約定相互對照以觀，顯見被告
    係為長期使用系爭房屋之需要，而於取得原告同意後，始支
    出該筆裝潢費用，況被告若非以5 年之租賃期間為使用收益
    ，亦將難以攤提該筆裝潢費用，再者，系爭房屋於系爭租賃
    契約成立後，復因可歸責於原告之事由致租賃契約終止，原
    告自應賠償被告不能依系爭租賃契約使用系爭房屋之裝潢費
    用損失，方符租賃契約當事人間之契約期待。末者，民事訴
    訟係採辯論主義，除法律別有規定外，法院不得斟酌當事人
    所未提出之事實，若法院就當事人所未主張之事實，逕依職
    權予以斟酌，即有認作主張事實之違法，是以，被告既主張
    以4 年之裝潢費用為抵銷，逾4 年以上之部分，本院自不得
    予以斟酌。從而，被告此部分可抵銷之金額為180,800 元【
    計算式：226,000 元÷5 年＝45,200元/ 年，45,200元×4
    年＝180,800 元】。
  (3)雖原告另主張被告現已承買系爭房屋，是無裝潢設備損失等
    語，惟查，租賃契約之效力及其所發生之權利義務關係，僅
    於當事人間有效，不得拘束契約以外之其他第三人，此即通
    稱之債權相對性原理，因此，當事人間就系爭房屋之租賃契
    約法律關係所生之權利義務，僅於當事人間發生效力，若租
    賃契約業經終止，則承租人損失賠償請求權，並不因承租人
    買回原承租之房屋而受影響，否則承租人為免另尋居住處所
    、搬遷、清掃等之麻煩，轉為購買承租之房屋，卻喪失對於
    出租人之損失賠償請求權，與國民法感情有所齟齬。是以，
    兩造間之租賃關係於本院除去租賃權通知書送達被告時已視
    為終止，被告向拍定人即訴外人賴文彬買回系爭房屋，依上
    揭說明，其對於原告之損失賠償請求權，並不因此而受影響
    ，原告上開主張，委不足取。
  3.其餘修繕及增加防盜設備275,113元之部分：
  (1)按當事人主張有利於己之事實者，就其事實有舉證之責任，
    民事訴訟法第277 條前段定有明文。因此，如係由主張權利
    者為主張，則應先由其負舉證之責，若主張權利者先不能舉
    證，以證實自己主張之事實為真實，當然認定其主張事實之
    非真正，則他造就其抗辯事實即令不能舉證，或其所舉證據
    尚有疵累，亦應駁回主張權利者之請求，而為主張權利者不
    利益之裁判。
  (2)查被告辯稱支出修繕及增加防盜設備計275,113 元，固據其
    提出估價單4 紙為證（見同上卷第32-35 頁），惟查，上開
    單據與原告破壞門窗所應負損害賠償責任之關聯性為何，未
    見被告舉證以實其說，是否屬實，已非無疑；況原告破壞系
    爭房屋門、窗之時間為94年10月28日及31日，上開單據所載
    日期均為95年3 月至6 月間，被告豈有可能長時間不修繕而
    坐令危害發生，因此，縱然被告確有支付該筆費用，該等事
    由亦顯於系爭房屋由賴文彬得標拍定後所發生，而非租賃契
    約存續期間所發生，被告自不得請求原告負賠償責任。準此
    ，被告主張以上開費用為抵銷，要難憑取。
  (三)綜上，被告應給付原告74,959元之租金，而抵銷其支出之裝
    潢費、玻璃門窗修繕費197,995 元後，被告即毋庸給付原告
    上開租金。
五、綜上所述，本件原告得向被告請求給付74,959元之租金，但
    被告得主張抵銷之金額則為197,995 元，已逾原告所得請求
    之上開數額，故原告已不得對被告為任何給付之請求。因此
    ，其請求被告給付104,000 元，及自起訴狀繕本送達之翌日
    起均至清償日止，按年息百分之5 計算之利息，為無理由，
    應予駁回。原告之訴既遭駁回，其假執行之聲請已失所附麗
    ，自應併予駁回。
六、本件事證已臻明確，兩造其餘攻擊防禦方法及所舉證據，經
    審酌結果，於本件判決結論均無影響，爰不一一論述，附此
    敘明。
七、結論：本件原告之訴為無理由，依民事訴訟法第436 條第2
    項、第78條，判決如主文。
中　　華　　民　　國　　96　　年　　7 　　月　　27　　日
                  民事簡易庭法　官　吳振富
以上正本係照原本作成。
如對本判決上訴，須於判決送達後20日內向本院提出上訴狀。
                            書記官　黃麗靜
中　　華　　民　　國　　96　　年　　7 　　月　　27　　日
